臺灣板橋地方法院刑事判決　　　　　　　　　　　　　九十一年度訴字第九二九號
　　公　訴　人　臺灣板橋地方法院檢察署檢察官
　　被　　　告　丙○○　男　四.
右列被告因偽造文書等案件，經檢察官提起公訴（九十一年度偵字第五五二號），本
院判決如左：
    主  文
丙○○共同連續偽造公文書，足以生損害於公眾，處有期徒刑壹年貳月。扣案之已裁
切之偽造垃圾袋共計壹仟零玖拾個（均為超大型）、未裁切之偽造垃圾袋共計佰
拾伍個及偽造之垃圾袋外包裝袋 (供包裝大型垃圾袋之用) 個均沒收。
    事  實
一、丙○○明知自民國八十九年七月一日起，臺北市政府將垃圾清潔規費改採隨袋徵
    收之方式，臺北市民處理丟棄一般之廢棄物，應使用臺北市政府環境保護局（以
    下稱臺北市環保局）委託特定廠商製造印有「臺北市專用垃圾袋」、「臺北市政
    府環境保護局製」等文字，及如附表所示臺北市環保局所享有之商標圖樣及服務
    標章（由臺北市環保局向經濟部智慧財產局申請註冊，專用期限如附表所示）之
    專用垃圾袋，依特約足以為表示業經隨袋繳納垃圾清潔規費，始得送交臺北市環
    保局清潔人員清運之證明，竟與不詳年籍姓名自稱胡姓之成年男子基於概括之犯
    意聯絡，共同意圖偽造專用垃圾袋以欺騙他人，先由該自稱胡姓之男子於塑膠袋
    上印製如前述之字樣及圖樣，再交由丙○○負責裁切，丙○○乃自九十年十二月
    初某日起，在桃園縣龜山鄉○○○街五十七巷七號，連續裁切而偽造專用垃圾袋
     (另有未貼防偽標籤、印有如前述字樣而無圖樣之偽造專用垃圾袋外包裝袋) ，
    足以生損害於臺北市政府垃圾清潔規費收取之確實性。嗣丙○○將已裁切之偽造
    專用垃圾袋、外包裝袋以及部分尚未裁切之偽造專用垃圾袋寄放於臺北縣樹林市
    ○○路○段一五一巷十五弄二十八號一樓，於同年十二月十日十一時五十分許在
    上址為警查獲，並扣得已裁切之偽造專用垃圾袋共計一千零九十三個（均為超大
    型）、未裁切之偽造專用垃圾袋共計三百三十五個 (含超大型、中型) 、偽造之
    專用垃圾袋外包裝袋 (供包裝大型垃圾袋之用) 三個 (以上合計一千四百三十一
    個，起訴書誤載為一千四百三十個) 及已裁碎為長條形之塑膠片一大袋。
二、案經臺北縣政府警察局樹林分局報請臺灣板橋地方法院檢察署檢察官偵查起訴。
    理  由
一、訊據被告丙○○矢口否認有何犯行，辯稱：伊只是幫僑大塑膠工廠的負責人胡姓
    男子加工裁切，加工代價五百元，裁切地點在臺北縣樹林市○○路○段一五一巷
    十五弄二十八號一樓，胡姓男子只是拿一捲給伊，伊將它裁切成一千多個。當初
    胡姓男子說他要到臺北市政府投標，所以先送一捲過來請伊裁切，裁切後要送樣
    品去臺北市政府檢驗，但他生產的品質很差，印刷不好，伊裁切好放在那裡，那
    是不良品，用麻袋裝著丟在工廠角落，準備銷燬云云。經查：
  (一)右揭事實業據臺北市環保局承辦人員甲○○、乙○○分別指述在卷，且有商標註
    冊證影本一件、服務標章註冊證影本一件、現場照片十二張附卷可稽，及已裁切
    之偽造專用垃圾袋共計一千零九十三個（均為超大型）、未裁切之偽造專用垃圾
    袋共計三百三十五個 (含超大型、中型) 、偽造之專用垃圾袋外包裝袋 (供包裝
    大型垃圾袋之用) 三個扣案足資為證。又依臺北市環保局承辦人員乙○○到庭明
    確指稱：扣案專用垃圾袋下方小字部分的字體與真品不同，而扣案之專用垃圾袋
    外包裝袋上無防偽標籤，均為偽造的等語，足認扣案之印有「臺北市專用垃圾袋
    」、「臺北市政府環境保護局製」等文字與如附表所示商標圖樣、服務標章圖樣
    之專用垃圾袋，以及外包裝袋 (外包裝袋印有如前述字樣而無圖樣) ，均屬偽造
    無訛。
  (二)被告雖以前揭情詞置辯，惟查，本案查獲之偽造專用垃圾袋計有超大型 (容積九
    二公升、盛裝重量十九‧三公斤) 及中型 (容積三三公升、盛裝重量六‧九公斤
    ) 二種，另查獲之偽造專用垃圾袋外包裝袋則標明係供包裝大型垃圾袋之用，顯
    見被告辯稱：胡姓男子只是拿一捲給伊，伊將它裁切成一千多個，當初胡姓男子
    說他要到臺北市政府投標，所以先送一捲過來請伊裁切，裁切後要送樣品去臺北
    市政府檢驗云云，絕非實情。本件被告縱使僅負責偽造專用垃圾袋、外包裝袋之
    裁切工作，但其與該自稱胡姓之男子二人間，應有共同偽造多種不同尺寸專用垃
    圾袋、外包裝袋之犯意聯絡及行為分擔，要無可疑。至於被告裁切垃圾袋之犯罪
    地點，其於警訊時承稱是在桃園縣龜山鄉○○○街五十七巷七號 (見偵查卷第六
    頁) ，雖被告嗣於本院審理時改稱裁切地點是在臺北縣樹林市○○路○段一五一
    巷十五弄二十八號一樓，謂桃園縣龜山鄉○○○街五十七巷七號是僑大塑膠工廠
    的地址云云，惟衡其原謂未曾去過僑大塑膠工廠 (見本院九十一年六月六日訊問
    筆錄) ，嗣又改稱曾去拜訪一次 (見本院九十一年七月三日訊問筆錄) ，供述不
    一，可見應以被告於警訊時供稱加工地點在桃園縣龜山鄉○○○街五十七巷七號
    ，而將垃圾袋放置在臺北縣樹林市○○路○段一五一巷十五弄二十八號一樓等情
    較為可採。又公訴意旨雖指被告犯罪時間係始自九十年十二月八日，然查，被告
    於偵查中固稱：九十年十二月八日下午開始製作 (見偵查卷第二十四頁) ，惟其
    嗣於本院審理時時稱：我們裁切好放在那邊已經有十天了 (見本院九十一年六月
    六日訊問筆錄) ，時稱在被查到前一星期裁切的 (見本院九十一年七月三日訊問
    筆錄) ，供詞反覆，故僅能認定被告犯罪時間應是在九十年十二月初。綜前所述
    ，被告所辯乃不可採，罪證明確，其犯行洵堪認定。
二、被告偽造之專用垃圾袋、外包裝袋上印有「臺北市專用垃圾袋」、「臺北市政府
    環境保護局製」等字樣，依特約足以為表示業經隨袋繳納垃圾清潔規費，始得送
    交臺北市環保局清潔人員清運之證明，係屬刑法第二百二十條第一項之準公文書
    。核被告所為，係犯刑法第二百二十條第一項、第二百十一條之偽造準公文書及
    商標法第六十二條第一款於同一商品使用相同於他人註冊商標之圖樣罪。被告與
    不詳年籍姓名自稱胡姓之成年男子彼此間有犯意聯絡及行為分擔，均為共同正犯
    。又被告先後多次之上開犯行，時間緊接，犯罪構成要件各自相同，顯係基於概
    括犯意而反覆為之，應依刑法第五十六條連續犯之規定，各論以一罪，並加重其
    刑。被告係一行為而觸犯上開偽造準公文書及於同一商品使用相同於他人註冊商
    標之圖樣罪，為想像競合犯，應依刑法第五十五條規定，從一重之偽造準公文書
    罪處斷，公訴人認係有方法結果之牽連關係，尚有誤會。查被告偽造之專用垃圾
    袋上印有如附表所示臺北市環保局所享有之商標圖樣及服務標章，有如前述，故
    公訴意旨僅認被告有偽造服務標章圖樣之犯行，尚有未當；而就被告偽造如附表
    所示商標圖樣之犯行，雖未據公訴人起訴，然因與已起訴部分乃單純一罪，為起
    訴效力所及，本院自應併予審理。爰審酌被告之素行狀況、犯罪動機、手段、目
    的、危害臺北市政府垃圾費隨袋徵收之確實性，及犯罪後仍飾詞狡辯，未見悔意
    等一切情狀，量處如主文所示之刑。扣案之已裁切之偽造專用垃圾袋共計一千零
    九十三個（均為超大型）、未裁切之偽造專用垃圾袋共計三百三十五個 (含超大
    型、中型) ，為被告犯商標法第六十二條第一款之罪所製造之商品，應依商標法
    第六十四條規定，不問屬於犯人與否，均予以宣告沒收。又扣案偽造之專用垃圾
    袋外包裝袋 (供包裝大型垃圾袋之用) 三個，則為被告所有因犯罪所得之物，爰
    依刑法第三十八條第一項第三款規定併予宣告沒收。至於另扣案之已裁碎為長條
    形之塑膠片一大袋，顯為無價值而將丟棄之物，無予以沒收之必要，附此敘明。
據上論斷，應依刑事訴訟法第二百九十九條第一項前段，商標法第六十二條第一款、
第六十四條，刑法第十一條前段、第二十八條、第五十六條、第二百二十條第一項、
第二百十一條、第五十五條、第三十八條第一項第三款，判決如主文。
本案經檢察官伍逸康到庭執行職務。
中      華      民      國    九十一    年      十      月     十一     日
                                  臺灣板橋地方法院刑事第五庭
                                      法  官    戴   嘉   清
右正本證明與原本無異。
如不服本判決，應於判決送達後十日內，向本院提出上訴狀。
                                      書記官    陳   春   銘
中      華      民      國    九十一    年      十      月      十九    日
附錄本案論罪科刑法條全文：
商標法第六十二條
意圖欺騙他人，有左列情事之一者，處三年以下有期徒刑、拘役或科或併科新臺幣二
十萬元以下罰金：
一、於同一商品或類似商品，使用相同或近似於他人註冊商標之圖樣者。
二、於有關同一商品或類似商品之廣告、標帖、說明書、價目表或其他文書，附加相
    同或近似於他人註冊商標圖樣而陳列或散布者。
刑法第二百十一條
偽造、變造公文書，足以生損害於公眾或他人者，處一年以上七年以下有期徒刑。
刑法第二百二十條
在紙上或物品上之文字、符號、圖畫、照像，依習慣或特約，足以為表示其用意之證
明者，關於本章及本章以外各罪，以文書論。
錄音、錄影或電磁紀錄，藉機器或電腦之處理所顯示之聲音、影像或符號，足以為表
示其用意之證明者，亦同。
稱電磁紀錄，指以電子、磁性或其他無法以人之知覺直接認識之方式所製成之紀錄，
而供電腦處理之用者。
附表
┌───────┬───────┬────────┬──────────┐
│服務標章圖樣  │  註冊號數    │    專用期間    │      專用商品      │
├───────┼───────┼────────┼──────────┤
│              │0000000│九十年五月一日起│商標法施行細則第四十│
│              │一            │至一百年四月三十│九條第四十類        │
│              │              │日止            │                    │
│              │              │                │                    │
├───────┼───────┼────────┼──────────┤
│商標圖樣      │  註冊號數    │    專用期間    │      專用商品      │
├───────┼───────┼────────┼──────────┤
│              │0000000│九十年六月一日起│商標法施行細則第四十│
│              │五            │至一百年五月三十│九條第十六類        │
│              │              │一日止          │                    │
│              │              │                │                    │
└───────┴───────┴────────┴──────────┘
